臺灣高等法院臺中分院刑事判決　　　　99年度上訴字第1899號
上　訴　人
即　被　告　劉鴻文
選任辯護人　黃建閔律師
選任辯護人　張績寶律師
上列上訴人因違反毒品危害防制條例案件，不服臺灣臺中地方法
院99年度訴字第744號中華民國99年8月25日第一審判決(起訴案
號：臺灣臺中地方法院檢察署98年度偵字第8058、15160號)，提
起上訴，本院判決如下：
    主  文
上訴駁回。
    犯罪事實
一、劉鴻文前於民國(下同)90年間，因施用毒品案件，經臺灣臺
    中地方法院以90年度訴字第168號分別判處有期徒刑8月、7
    月，應執行有期徒刑1年2月確定；另於92年間，因施用毒品
    案件，經臺灣臺中地方法院以92年度訴字第2603號分別判處
    有期徒刑1年4月、4月確定；復因贓物案件，經臺灣臺中地
    方法院以93年度易字第106號判處有期徒刑3月確定，上開3
    罪經定應執行刑為有期徒刑1年8月，並與前開應執行有期徒
    刑1年2月部分接續執行，於95年8月26日假釋期滿未經撤銷
    視為執行完畢。
二、劉鴻文明知海洛因及甲基安非他命分別係毒品危害防制條例
    第2條第2項第1款、第2款所列管之第一級及第二級毒品，不
    得非法販賣，竟意圖營利，分別為下列犯行：
  劉鴻文基於販賣第一級毒品之犯意，由陳勝於98年1月26
    日11時8分31秒，以其持用之門號0000000000號行動電話撥
    打劉鴻文持用之門號0000000000號(登記名義人：宋喜，插
    置於不詳廠牌行動電話機具內)行動電話聯絡，並以「二個
    工人」代表新臺幣(下同)2000元之海洛因之暗語，向劉鴻文
    表示要購買2000元之海洛因，隨即相約在臺中縣龍井鄉○○
    路○段2號橋附近，由陳勝交付2000元予劉鴻文，並由劉鴻
    文將價值2000元之海洛因交付予陳勝。
  劉鴻文又基於同時販賣第一級及第二級毒品之犯意，由陳勝
    於98年1月31日12時37分55秒，以其持用之門號
    0000000000號行動電話撥打劉鴻文持用之門號0000000000號
    (登記名義人：陳志協，插置於不詳廠牌行動電話機具內)行
    動電話聯絡，劉鴻文再於同日12時43分06秒，以其持用之門
    號0000000000號(插置於不詳廠牌行動機具內)行動電話回撥
    給陳勝確認，陳勝復於同日12時46分57秒、同日12時47
    分41秒，以其持用之門號0000000000號行動電話撥打劉鴻文
    持用之門號0000000000號行動電話，以「粗的」、「4000」
    代表4000元之甲基安非他命，「細的」、「1000」代表1000
    元之海洛因，向劉鴻文表示要購買4000元之甲基安非他命及
    1000元之海洛因，並相約在彰化縣伸港鄉○○路上劉鴻文之
    租屋處附近，由陳勝交付5000元予劉鴻文，並由劉鴻文將
    價值4000元之甲基安非他命、1000元之海洛因同時交付予陳
    勝。
  劉鴻文復基於販賣第一級毒品之犯意，由陳勝於98年2月
    20日17時55分32秒，以其持用之門號0000000000號行動電話
    撥打劉鴻文持用之門號0000000000號(插置於不詳廠牌行動
    電話機具內)行動電話聯絡，並以「4加1」表示半錢的一半
    量之海洛因之暗語，向劉鴻文表示要購買4分之1錢的海洛因
    ，隨後相約在臺中縣龍井鄉○○路○段2號橋附近，由陳勝
    將價金5000元交付予劉鴻文，並由劉鴻文將4分之1錢之海洛
    因交付予陳勝。
三、劉鴻文另明知海洛因係毒品危害防制條例第2條第2項第1款
    所列管之第一級，不得非法轉讓，竟基於轉讓第一級毒品之
    犯意，於98年1月6日18時57分30秒，由陳宗霖以其持用之門
    號0000000000號行動電話撥打劉鴻文所有之門號0000000000
    號行動電話(插置於不詳廠牌行動電話機具內)聯絡，以「一
    張大張的」為1000元之海洛因之暗語，由劉鴻文在其位於臺
    中縣龍井鄉○○路28之2號之居所內，轉讓價值1000元之第
    一級毒品海洛因予陳宗霖。
四、嗣因劉鴻文經檢舉涉嫌販賣毒品，經臺灣臺中地方法院檢察
    署檢察官聲請臺灣臺中地方法院核發通訊監察書，由改制前
    臺中縣警察局刑警大隊員警執行通訊監察，並於98年3月19
    日19時10分左右，至劉鴻文位在彰化縣線西鄉○○路25-1號
    4樓261室之居處執行搜索，經劉鴻文同意搜索後扣得其所有
    供其販賣第一、二級毒品用之分裝袋1大包、門號
    0000000000號之SIM卡1張及劉鴻文所有供其販賣第一級毒品
    用之研磨機1臺，另扣得與其販賣第一、二級毒品犯行均無
    關之NOKIA行動電話(序號00000000000000，不含SIM卡)、
    ELIYA行動電話(序號000000000000000，不含SIM卡)、
    SAMSUNG行動電話(序號000000000000000，不含SIM卡)、
    SAMSUNG行動電話(序號000000000000000，不含SIM卡)、
    SAMSSUNCT【原判決誤為SAMSANG】行動電話(序號
    000000000000000 ，不含SIM卡)、NOKIA行動電話(序號
    000000000000000，不含SIM卡)、NOKIA行動電話(序號
    000000000000000，不含SIM 卡)、SANYO行動電話(序號0000
    0000000000，不含SIM卡)、NOKIA行動電話(序號
    00000000000000，含門號0000000000號SIM卡1張)各1支、門
    號0000000000、0000000000、0000000000、0000000000號
    SIM卡各1張。另於98年3月30日16時左右，帶同警方在臺中
    市○○區○○里○○路28之2號內，扣得與其販賣第一、二
    級毒品犯行均無關之海洛因1包(淨重：3.48公克，空包裝重
    ：0.46公克，純度61.24%，純質淨重2.13公克)、甲基安非
    他命1包(送驗淨重：0.7897公克，驗餘淨重：0.7880公克)
    【原判決誤上開毒品係與分裝袋、研磨機、行動電話等物一
    併查扣】。
五、案經臺灣臺中地方法院檢察署檢察官指揮改制前臺中縣警察
    局偵辦後偵查起訴。
    理    由
壹、證據能力部分
一、按刑事被告之詰問權，係指訴訟上被告有在審判庭盤詰證人
    之權利；偵查中檢察官訊問證人，旨在蒐集被告犯罪證據，
    以確認被告嫌疑之有無及內容，與審判中透過當事人之攻防
    ，經由詰問程序調查證人以認定事實之性質及目的有別。偵
    查中辯護人僅有在場權及陳述意見權，此觀刑事訴訟法第
    245條第2項前段之規定甚明，檢察官訊問證人並無必須傳喚
    被告使其得以在場之規定，同法第248條第1項前段雖規定「
    如被告在場者，被告得親自詰問」，亦僅賦予該在場被告於
    檢察官訊問證人時得親自詰問證人之機會而已，被告如不在
    場，殊難期有親自詰問之可能。此項未經被告詰問之被告以
    外之人於偵查中向檢察官所為之陳述，依刑事訴訟法第159
    條第1項、第159條之1第2項之規定，除顯有不可信之例外情
    況外，原則上為「法律規定得為證據」之傳聞例外，依其文
    義解釋及立法理由之說明，並無限縮於檢察官在偵查中訊問
    證人之程序，應已給予被告或其辯護人對該證人行使反對詰
    問權者，始有證據能力之可言。為保障被告之反對詰問權，
    並與現行法對傳聞例外所建構之證據容許範圍求其平衡，證
    人在偵查中雖未經被告之詰問，倘被告於審判中已經對該證
    人當庭及先前之陳述進行詰問，即已賦予被告對該證人詰問
    之機會，則該證人於偵查中之陳述即屬完足調查之證據，而
    得作為判斷之依據，此有最高法院97年度臺上字第405號判
    決意旨可參。是依上開說明可知，在偵查中訊問證人，被告
    或其辯護人對該證人雖未行使反對詰問權，依刑事訴訟法第
    159條之1第2項之規定，原則上屬於法律規定為有證據能力
    之傳聞證據，於例外顯有不可信之情況，始否定其得為證據
    ，亦即，得為證據之被告以外之人於偵查中向檢察官所為之
    陳述，因其陳述未經被告詰問，應認屬於未經合法調查之證
    據，但非為無證據能力，此亦有最高法院96年度臺上字第
    4365號、96年度臺上字第3923號判決、97年度臺上字第356
    號判決意旨可參。查本案證人陳勝、施安俐已先後於原審
    審理時，均基於證人地位，經合法具結，並在賦予被告及其
    辯護人對質詰問機會之情形下為證述，且核證人陳勝、施
    安俐先前在偵查中之陳述(見偵字第8058號卷二第138至141
    頁、第266至268頁，偵字第8058號卷一第12至15頁)，並無
    顯不可信之情形，則證人陳勝、施安俐於偵查中所為陳述
    ，已屬完足調查之證據，自均得作為原審憑斷之論據。
二、次按刑事訴訟法第158條之3規定：「證人、鑑定人依法應具
    結而未具結者，其證言或鑑定意見，不得作為證據」，其立
    法理由乃在擔保該證言或鑑定意見，係據實陳述或公正誠實
    之可信性，故未依法具結者，依證據絕對排除法則，當然無
    證據能力，而不得作為證據，自不得因當事人於審判程序之
    同意，逕認該未經具結之證言或鑑定意見，亦得作為證據，
    此於適用刑事訴訟法第159條之5第2項所定「視為有前項之
    同意」之情形者，亦應受上揭第158條之3規定之限制。又告
    訴人基於追訴被告為目的，而為與待證事實有關之陳述，仍
    應居於證人之地位，依法具結，以擔保其供述之信用性與憑
    信性，始得作為認定被告犯罪事實所憑之證據。查本件證人
    陳宗霖於偵查中係以被告之身分向檢察官陳述，關於上訴人
    即被告(下稱被告)劉鴻文部分乃屬證人之身分，自應依刑事
    訴訟法第186條第1項規定命其具結，惟檢察官並未命其以證
    人之身分先經具結後為之，亦未於訊問後補行具結(見偵字
    第15160號卷第64至66頁)，且查無刑事訴訟法第186條第1項
    但書所規定不得令其具結之情形，被告之辯護人亦主張證人
    陳宗霖於檢察官訊問時之證述為審判外之陳述，並無證據能
    力等語，依上說明，證人陳宗霖於偵查中向檢察官所為之陳
    述，並無證據能力。
三、再按被告以外之人於檢察事務官、司法警察官或司法警察調
    查中所為之陳述，基於實體發現真實之訴訟目的，依第159
    條之2規定，如與審判中之陳述不符時，經比較結果，其先
    前之陳述，相對「具有較可信之特別情況」，且為證明犯罪
    事實存否所「必要」者，或於審判中有第159條之3所列死亡
    等原因而無法或拒絕陳述之各款情形之一，經證明其調查中
    所為陳述絕對「具有可信之特別情況」，且為證明犯罪事實
    之存否所「必要」者，亦例外地賦與證據能力。是所謂「顯
    有不可信性」、「相對特別可信性」與「絕對特別可信性」
    ，係指陳述是否出於供述者之真意、有無違法取供情事之信
    用性而言，故應就偵查或調查筆錄製作之原因、過程及其功
    能等加以觀察其信用性，據以判斷該傳聞證據是否有顯不可
    信或有特別可信之情況而例外具有證據能力，並非對其陳述
    內容之證明力如何加以論斷，此有最高法院94年度臺上字第
    629號判決可資參照。所謂「具有較可信之特別情況」，係
    指該項陳述係在具有比較可相信為真實之特殊情況下所為，
    例如被告以外之人出於自然之發言、臨終前之陳述，或違反
    自己利益之陳述等特別情形均屬之。蓋被告以外之人在類此
    特別情況下所為之陳述，就通常而言，其虛偽之可能性偏低
    ，可信之程度較高，若該項陳述為證明犯罪事實存否所必要
    ，依上規定，自得構成傳聞法則之例外，而承認其證據能力
    。故而，應從客觀上之環境或條件等情況，例如：偵查或調
    查筆錄製作之背景、原因、過程、陳述時有無其他訴訟關係
    人在場，陳述時之心理狀況、有無受到強暴、脅迫、詐欺、
    利誘等外力之干擾等情，綜合加以觀察，是否有足以取代審
    判中反對詰問之可信性保證者之情形，不得單憑警詢距案發
    時間較近，或以證人事後有承受外界干擾而受污染之虞，即
    逕謂於警詢之陳述較為可採。否則，將造成因警詢之時間順
    序通常在先，該審判外陳述之證據價值，反優於審判中經具
    結、詰問等程序所為陳述之不當結果。且上開規定所指「具
    有較可信之特別情況」，係屬傳聞證據例外取得證據能力之
    特別要件，與一般供述證據必須具備任意性之證據能力要件
    有別，二者不可混為一談。故被告以外之人於檢察事務官、
    司法警察官或司法警察調查中所為與審判中不符之陳述，縱
    係出於自由意思，然仍必須具備「具有較為可信之特別情況
    」及「證明犯罪事實存否所必要」之要件，始能採為證據。
    不能僅以被告以外之人在檢察事務官、司法警察官或司法警
    察調查中所為與審判中不符之陳述係出於其自由意思，即謂
    具有特別可信之情況，而採為犯罪之證據(最高法院95年度
    臺上字第2288號、2696、1525號、94年度臺上字第5490號判
    決均可參照)。查證人陳勝、陳宗霖、施安俐於原審審理
    中雖均出庭證述，然其等於警詢時所為證述與原審審判中證
    述之情節不一致，然觀之證人陳勝、陳宗霖、施安俐於警
    詢中所為證述(見第0000000000號警卷第110至114頁、第117
    頁、第124至140頁，第0000000000號警卷第202至205頁，第
    098000號警卷第28至30頁、偵字第8058號卷二第1至8頁)，
    乃出於其自己意思，並查無積極證據足認員警有何違法取供
    之情事，且距被告犯行時間較為接近，記憶較為清晰，較無
    受外界干擾或污染之情事，而有較可信之特別情況，復為證
    明本案犯罪事實存否所必要者，故認證人陳勝、陳宗霖、
    施安俐前於警詢所為證述，應有證據能力。
四、又現行刑事訴訟法關於「鑑定」之規定，除選任自然人充當
    鑑定人外，另設有囑託機關鑑定制度。依同法第198條、第
    208條之規定，不論鑑定人或鑑定機關、團體，固均應由法
    院、審判長、受命法官或檢察官視具體個案之需要而為選任
    、囑託，並依第206條之規定，提出言詞或書面報告，始符
    合同法第159條第1項所定得作為證據之「法律有規定」之情
    形。否則所為之鑑定，仍屬傳聞證據。然於司法警察機關調
    查中之案件，為因應實務上，或因量大、或有急迫之現實需
    求，併例行性當然有鑑定之必要者，例如毒品之種類與成分
    、尿液之毒品反應，或者槍彈有無殺傷力等鑑定，基於檢察
    一體原則，得由該管檢察長對於轄區內之案件，以事前概括
    選任鑑定人或囑託鑑定機關、團體之方式，俾便轄區內之司
    法警察官、司法警察對於調查中之此類案件，得即時送請先
    前已選任之鑑定人或囑託之鑑定機關、團體實施鑑定，以求
    時效(法務部92年9月1日法檢字第0920035083號函參照)。此
    種由司法警察官、司法警察依檢察官所概括選任之鑑定人或
    囑託鑑定機關、團體所為之鑑定結果，與檢察官選任或囑託
    為鑑定者，性質上並無差異，同具有證據能力。經查，卷附
    之行政院衛生署草屯療養院98年4月7日草療鑑字第
    0980400006號鑑定書、法務部調查局濫用藥物實驗室98年8
    月17日調科壹字第09823022220號鑑定書(見第0000000000號
    警卷第311頁、偵字第15160號卷第47頁)，均係屬檢察機關
    概括授權司法警察(官)送請鑑定機關實施鑑定，本院審酌送
    鑑之毒品分別經合法程序取得等情，核無違法或不當之情事
    ，揆諸前開說明，自可做為證據。
五、復按刑事訴訟法第159條之4第2款所稱從事業務之人於業務
    上或通常業務過程所須製作之紀錄文書、證明文書，因係於
    通常業務過程不間斷、有規律而準確之記載，且大部分紀錄
    係完成於業務終了前後，無預見日後可能會被提供作為證據
    之偽造動機，其虛偽之可能性小，除非該等紀錄文書或證明
    文書有顯然不可信之情況，否則有承認其為證據之必要。查
    卷附之門號0000000000、0000000000、0000000000號通聯調
    閱查詢單(見他字第2785號卷第154至156頁)，係屬從事業務
    之人於通常業務過程所為之紀錄文書，無預見日後可能會被
    提供作為證據之偽造動機，且無其他顯然不可信之情況，依
    上揭條文規定，自得作為證據。
六、再按被告以外之人(包括證人、鑑定人、告訴人、被害人及
    共同被告等)於審判外之陳述，雖不符刑事訴訟法第159條之
    1至之4等之規定，而經當事人於審判程序同意作為證據，法
    院審酌該言詞陳述或書面陳述作成時之情況，認為適當者，
    亦得為證據；當事人、代理人或辯護人於法院調查證據時，
    知有刑事訴訟法第159條第1項不得為證據之情形，而未於言
    詞辯論終結前聲明異議者，視為有前項之同意，同法第15 9
    條之5定有明文。立法意旨在於傳聞證據未經當事人之反對
    詰問予以核實，原則上先予排除。惟若當事人已放棄反對詰
    問權，於審判程序中表明同意該等傳聞證據可作為證據；或
    於言詞辯論終結前未聲明異議，基於尊重當事人對傳聞證據
    之處分權，及證據資料愈豐富，愈有助於真實發見之理念，
    且強化言詞辯論主義，使訴訟程序得以順暢進行，上開傳聞
    證據亦均具有證據能力。查本案附卷之臺中縣警察局刑警大
    隊偵三隊扣押筆錄、扣押物品目錄表(見他字第2785號卷第
    577至582頁)，為被告以外之人於審判外之書面陳述，為傳
    聞證據，查無符合刑事訴訟法第159條之1至之4之情形，然
    其內容業經法院審理時予以提示並告以要旨，並經檢察官、
    被告及其辯護人表示意見，當事人已知上述證據乃傳聞證據
    ，然均未於言詞辯論終結前，對之內容表示異議，依上開規
    定，已擬制同意其有證據能力，本院審酌認為以之作為本案
    之證據亦屬適當，而有證據能力。
七、又按有事實足認被告或犯罪嫌疑人有最輕本刑為3年以上有
    期徒刑之罪嫌，並危害國家安全或社會秩序情節重大，而有
    相當理由可信其通訊內容與本案有關，且不能或難以其他方
    法蒐集或調查證據者，得發通訊監察書。通訊監察書，偵查
    中由檢察官依司法警察機關聲請或依職權聲請該管法院核發
    ，審判中由法官依職權核發，通訊保障及監察法第5條第1項
    第1款、第2項定有明文。又通訊監察錄音之譯文，屬依據監
    聽錄音結果予以翻譯之文字，固具文書證據之外觀，但實際
    上仍應認監聽所得之錄音帶或光碟，始屬調查犯罪所得之證
    物。而通訊監察譯文通常係偵查犯罪機關單方面製作，如無
    何違法或虛偽不實之情形，且經法院於審判期日提示譯文供
    當事人辨認、表示意見並為辯論者，程序自屬適法。本案卷
    附之門號0000000000、0000000000號行動電話通訊監察譯文
    ，係經臺灣臺中地方法院檢察署向原審聲請核發監聽票後，
    指揮改制前臺中縣警察局刑警大隊執行監錄，並就錄製結果
    作成譯文，有97年聲監字第1235號(監察期間97年12月29日
    10時0分至98年1月23日10時0分)、98年聲監續字第58 號(監
    察期間98年1月23日10時0分至98年2月20日10時0分)、98年
    聲監續字第108號(監察期間98年2月20日10時0分至98年3月
    20日10時0分)【原判決誤為99年度聲監字第90號、99年聲監
    續字第245號】通訊監察書及通信監察譯文表在卷(見第
    0000000000號警卷第355至357頁、第362至364頁、第372至
    374頁、第159至160頁、162頁、170頁、206頁)足憑，查其
    監錄蒐證程序並無不法，且經法院依法踐行提示上開通訊監
    察譯文之調查證據程序，則上開通訊監察譯文自有證據能力
    。
八、扣案之分裝袋1大包、門號0000000000號之SIM卡1張及劉鴻
    文所有供其販賣第一級毒品用之研磨機1臺、NOKIA行動電話
    (序號00000000000000，不含SIM卡)、ELIYA行動電話(序號
    000000000000000，不含SIM卡)、SAMSUNG行動電話(序號
    000000000000000，不含SIM卡)、SAMSUNG行動電話(序號
    000000000000000，不含SIM卡)、SAMSSUNCT行動電話(序號
    000000000000000，不含SIM卡)、NOKIA行動電話(序號
    000000000000000，不含SIM卡)、NOKIA行動電話(序號
    000000000000000，不含SIM卡)、SANYO行動電話(序號0000
    0000000000，不含SIM卡)、NOKIA行動電話(序號
    00000000000000，含門號0000000000號SIM卡1張)各1支、門
    號0000000000、0000000000、0000000000、0000000000號
    SIM卡各1張，及海洛因1包(淨重：3.48公克，空包裝重：
    0.46公克，純度61.24%，純質淨重2.13公克)、甲基安非他
    命1包(送驗淨重：0.7897公克，驗餘淨重：0.7880公克)等
    物，均係承辦警員經被告同意後執行搜索而扣得，核取得之
    過程及手段亦查無違法或不當之情事，並經法院依據法定程
    序進行證據之調查，自得為證據。
貳、實體部分：
一、訊據被告劉鴻文矢口否認有販賣第一級毒品海洛因、第二級
    毒品甲基安非他命予證人陳勝及轉讓第一級毒品海洛因予
    證人陳宗霖之犯行，辯稱：本案在98年1月26日、1月31日及
    2月20日與證人陳勝通聯之男子並不是其的聲音，通訊監
    察錄音光碟的男子是證人陳宗霖，因證人陳宗霖是其親戚，
    所以一開始不願指證他，其沒有販賣海洛因、甲基安非他命
    給證人陳勝；在98年1月6日與證人陳宗霖之通聯，是其要
    與證人陳宗霖每人出1000元合資購買海洛因，其沒有轉讓海
    洛因給證人陳宗霖之犯行云云。惟查：
(一)被告販賣毒品予證人陳勝部分：
  1.被告於犯罪事實欄二、、所載時、地，販賣第一級毒品
    海洛因給證人陳勝，及犯罪事實欄二、所載時、地，同
    時販賣第一級毒品海洛因、第二級毒品甲基安非他命給證人
    陳勝之事實，業據證人陳勝於警詢及檢察官偵訊時證稱
    ：其持用之門號0000000000號於98年1月26日11時8分31秒，
    與門號0000000000之通聯，是其與被告之對話，通聯中之「
    工人」就是毒品海洛因的簡稱，「2個工人」是指2000元的
    海洛因，「二號橋」就是其住處附近的臺中縣龍井鄉○○路
    ○段的2號橋交易，其與被告於上開通話後，其以2000元在「
    二號橋」向被告購得海洛因1小包，該次有一手交錢、一手
    交貨；另其持用之門號0000000000號於98年1月31日12時37
    分55秒，與門號0000000000號，及同日12時46分57秒、12時
    47分41秒，與門號0000000000號之通聯，均是其與被告之通
    聯，通聯中所稱「麻將要賭多少？」就是毒品的代稱，「男
    的」、「粗的」是指甲基安非他命，「細的」是指海洛因，
    「四一」就是半錢的一半，「5啦」就是5000元，在通話後
    ，被告親自在他位於彰化縣伸港鄉○○路租屋處附近，由被
    告交給其4000元的甲基安非他命及1000元的海洛因，並由其
    交給被告5000元，該次有一手交錢、一手交貨；又其持有之
    門號0000000000號於98年2月20日17時55分32秒與門號
    0000000000號之通聯，係其與被告的對話，通聯譯文中之「
    4加1」是半錢的一半量的海洛因，「東西不要洗」是要被告
    不要添加其他東西到毒品海洛因內，其要向被告買四分之一
    錢的海洛因，金額是5000元，並要被告給其純一點的海洛因
    ，不要摻東西，該次有一手交錢、一手交貨，交易地點是在
    臺中縣龍井鄉○○路○段2號橋附近等語明確(見第
    0000000000號警卷第112頁、第130至132頁、138頁、偵字第
    8058號卷二第267至268頁)，並有門號0000000000、
    0000000000號通聯調閱查詢單及通訊監察譯文在卷可憑(見
    他字第2785號卷第154至155頁、第0000000000號警卷第159
    至160頁、162頁、170頁)。又雖證人陳勝與被告於原審均
    稱，其2人前因證人陳勝檢舉案外人許永財販毒，所以2人
    有吵架，縱係如此，然此究非何深仇大恨，尚無使證人陳勝
    以販賣第一級毒品，如此之重罪，故意陷構被告之理，且
    核證人陳勝前揭所證，均與通聯內容互核相符，是證人陳
    勝前揭之證述，應可採信。
  2.被告雖辯稱：本案通訊監察譯文所示之以門號0000000000號
    、0000000000號、0000000000號分別於98年1月26日、98年1
    月31日、98年2月20日與證人陳勝之門號0000000000號通
    聯之人不是其云云，而證人陳勝亦於原審審理時改稱：上
    開通聯是否為其與被告之通聯，其不太清楚，已無印象云云
    (見原審卷一第231至234頁)。惟本院衡以證人陳勝於原審
    審理時證稱，其與被告認識1、20年(見原審卷一第231頁)，
    對被告之聲音應相當熟悉，且在通聯中均稱對方「老大」、
    「大仔」，並有實質內容之對話，若與證人陳勝通話之人
    並非被告，證人陳勝豈有仍與該人對答如流而不知有異，
    而對方亦不糾正證人陳勝找錯對象之理！是以證人陳勝
    在警、偵訊中明確證稱上開通聯中與其對話之男子為被告，
    應屬事實，其在原審審理時改稱：不清楚是何人與其對話云
    云，應屬迴護被告之詞，不足採信。再者，本件經原審將門
    號0000000000號於98年1月26日11時8分31秒、門號
    0000000000號、0000000000號分別於98年1月31日12時37分
    55秒、12 時43分06秒、12時46分57秒、12時47分41秒、門
    號0000000000號於98年2月20日17時55分32秒，分別與證人
    陳勝之門號0000000000號通聯之錄音檔案，送請法務部調
    查局就上開錄音檔案所示與證人陳勝對話之男子與被告之
    聲音是否相同乙節為鑑定，經法務部調查局以聆聽比對法、
    聲紋圖譜特徵比對法鑑定結果，除於98年1月31日12時47分
    41秒之錄音檔案因待鑑字數不足，不符合聲紋鑑定條件外，
    其餘錄音檔案內與證人陳勝對話之男子之聲音，與被告聲
    調比對分析結果，確認兩者語音特徵相似率為77.2%，研判
    與被告本人聲音音質相同(語音特徵相似率高於70%以上者，
    即判定音質相同)等情，有法務部調查局99年6月4日調科參
    字第09900244030號聲紋鑑定報告書在卷足憑(見原審卷一第
    134至141頁)，另雖據上開聲紋鑑定報告表示，關於98年1月
    31日12時47分41秒之錄音檔案(即門號0000000000號與證人
    陳勝之門號00000000000號之通聯)因待鑑字數不足，不符
    鑑定條件，然觀之門號0000000000號甫在98年1月31日12 時
    43分06秒、46分57秒與門號0000000000號通聯，且此3個錄
    音光碟檔案中核與證人陳勝對話男子之聲音並無何明顯差
    異，並有上開通訊監察譯文及錄音光碟在卷可按(見原審卷
    一第143頁信封袋內錄音光碟、原審卷一第176至177頁)，足
    認在98年1月31日12時47分41秒，門號0000000000號與證人
    陳勝之門號0000000000號通聯之人，與前開在12時43分06秒
    、12時46分57秒與證人陳勝通聯之人相同，則該人應亦為
    被告無訛。而在原審99年4月20日開庭時當庭勘驗上開錄音
    檔案，被告均否認上開錄音檔案內與證人陳勝對話之男子
    是其的聲音，並表示其不知道是何人的聲音(見原審卷一第
    86至87頁)；惟在上開錄音檔案經法務部調查局聲紋鑑定結
    果，研判與被告本人聲音音質相同後，被告始又辯稱上開錄
    音檔案內與證人陳勝對話之男子為證人陳宗霖，因證人陳
    宗霖係其親戚，不好意思供出證人陳宗霖云云(見原審卷一
    第277頁)。然經原審於99年7月12日審理時，當庭撥放上開
    錄音檔案，並請證人陳勝、陳宗霖辨識上開錄音檔案與證
    人陳勝對話之男子為何人，證人陳勝證稱：聽不清楚是
    何人聲音云云(見原審卷一第237至238頁)，而證人陳宗霖則
    均否認為其聲音等語(見原審卷一第239至241頁)，而被告即
    當庭表示不用再送聲紋鑑定等語(見原審卷一第241頁)。嗣
    被告於原審99年8月4日、8月11日審理時復稱：上開錄音檔
    案中與證人陳勝對話之人為證人陳宗霖，並請求再送聲紋
    比對鑑定云云(見原審卷一第274頁、原審卷二第11頁)，於
    本院審理中復請求調取證人陳宗霖於監所之會面錄音進行聲
    紋鑑定，惟中央警察大學並無提供聲紋之鑑定服務，有該大
    學100年4月14日校鑑科字第1000002594號函1紙在卷可稽(見
    本院卷第111頁)，本院審酌證人陳宗霖與被告縱係有4等血
    親關係，其等之間口音之特徵亦無類似而混淆之可能，是被
    告及其辯護人請求本院再就上開錄音檔案送鑑定是否為證人
    陳宗霖之聲音，被告另請求傳喚證人陳有寄，欲證明上開3
    次通話之人均為陳宗霖部分，本院認無均再加以調查之必要
    ，附此說明。
  3.另證人陳勝於原審審理時雖改稱：其在警、偵訊所述被告
    販賣海洛因、甲基安非他命給其之證詞不實在，其是為了在
    自己涉嫌販賣毒品案件中想交保，才說是被告販賣海洛因給
    其云云(見原審卷一第235頁)。惟證人陳勝係在99年5月13
    日上午10時40分在偵查中證稱其毒品來源係被告等語，檢察
    官於訊問後，認證人陳勝犯罪嫌疑重大，且犯最輕本刑為
    5年以上有期徒刑之罪，聲請法院羈押(見偵字第8058號卷二
    第138至141頁)，然證人陳勝於98年3月19日警詢時、99年
    2月25日檢察官偵查時，均已證稱被告有在犯罪事實欄所載
    時、地販賣海洛因給其等語(見第0000000000號警卷第130至
    132頁、138頁、偵字第8058號卷二第267至268頁)，斯時證
    人陳勝均尚未因涉案經原審裁定羈押，並無所謂為了交保
    而為被告不利之陳述之餘地。且一般人為思交保，為使法院
    信任其說詞，亦多會據實陳述，是以證人陳勝如係以交保
    為動機，而證稱被告於前揭時、地確有販賣海洛因給其，亦
    不足以認定證人陳勝此一證述為不實。是以證人陳勝在
    原審審理時，對於上開通話內容均表示不清楚、不復記憶云
    云，應係懾於被告之威勢所為迴護被告之詞，自不足採信。
  4.另者，本件經本院將被告劉鴻文、證人陳宗霖送法務部調查
    局測謊，經該局以控制問題法(ZCT)、混合問題法鑑定結果
    ，認被告稱：未交付甲基安非他命給陳勝、未販賣海洛因
    給陳勝部分，經測試呈情緒波動反應，研判有說謊；證人
    陳宗霖則以有壓力為由拒絕接受測謊，此有該局100年6月17
    日調科參字第10000368120號測謊報告書1份(含測謊同意書
    、身心狀況調查表、測謊問卷內容題組、生理紀錄圖、測謊
    儀器運作情形、測謊施測環境評估、施測者專業資格證明等
    )在卷可查(見本院卷第123至132頁)，亦徵被告上開否認販
    賣第一、二級毒品之辯解並不可採(至證人陳宗霖雖拒絕測
    謊，惟此僅能證明證人陳宗霖對測謊有所疑慮，尚難據以認
    定證人陳宗霖為販賣毒品之人)。
  5.又按邇來政府為杜絕毒品氾濫，毒害人民甚深，再三宣導民
    眾遠離毒品、媒體之報導既深且廣，對於毒品之禁絕，應為
    民眾所熟悉，且販賣海洛因、甲基安非他命均屬法律嚴格禁
    止並屬重罪之犯罪行為，且以海洛因、甲基安非他命毒品之
    取得不易及物稀價昂之情形，而以被告劉鴻文與證人陳勝
    均無特別深刻之交情或關係，倘被告無利益可圖，此無異謂
    其係在甘冒被查獲並被移送法辦之風險之情形下，費時費事
    交付海洛因、甲基安非他命予和其並無特殊情誼之證人陳勝
    ，且販賣海洛因、甲基安非他命係違法行為，非可公然為
    之，而海洛因、甲基安非他命亦無公定價格，係可任意分裝
    增減分量，且每次買賣之價格、數量，亦隨時依雙方之關係
    深淺、資力、需求量、對行情之認知、來源是否充裕、查緝
    是否嚴緊、購買者被查獲時供述購買對象之可能風險之評估
    等因素，而異其標準，機動調整，非可一概論之。從而販賣
    之利得，除非經行為人詳細供出各次所販賣之毒品之進價及
    售價，且數量俱臻明確外，實難察得其交易實情。然販賣者
    從價差或量差中牟利，方式雖異，惟其販賣行為在意圖營利
    則屬同一。從而，舉凡有償交易，除確有反證足以認定其確
    係另基於某種非圖利本意而轉讓毒品之外，通常尚難因無法
    查悉其精確之販入價格，以作為是否高價賣出之比較，即任
    販賣者諉以無營利之意思，而阻卻對其販賣毒品犯行之追訴
    。被告買入上開毒品海洛因、甲基安非他命之價格，應較其
    出售之價格為低，或從中獲取海洛因、甲基安非他命之量差
    供已施用或再為販賣，而有從中賺取買賣價差牟利之意圖及
    事實，應屬合理之認定。是以被告與證人陳勝之上開毒品
    海洛因、甲基安非他命交易屬有償行為，被告於費時、費事
    而與證人陳勝電話聯繫購毒事宜並相約地點交易，倘非有
    利可圖，被告應不致願意甘冒刑罰重責而為本案上開犯行，
    足認被告主觀上確有營利之意圖甚明。
  6.綜上，被告辯稱前揭與證人陳勝電話通聯之人不是其，其
    沒有販賣毒品海洛因、甲基安非他命予證人陳勝云云，均
    不足採。被告於犯罪事實欄二、、所載時、地販賣第一
    級毒品海洛因給證人陳勝、於犯罪事實欄二、所載時、
    地販賣第一級毒品海洛因、第二級毒品甲基安非他命給證人
    陳勝之事實，均堪認定。
(二)被告轉讓第一級毒品予證人陳宗霖部分：
  1.被告於犯罪事實欄三所載時、地，轉讓第一級毒品海洛因給
    證人陳宗霖之事實，業據證人陳宗霖於警詢時證稱：其持用
    之門號0000000000號行動電話於98年01月06日18時57分30秒
    ，與門號0000000000行動電話之通聯，是其跟被告對話，該
    通通聯內容是因其毒癮發作，要向被告拿1000元之海洛因施
    用，因為其與被告係親戚關係，所以未向其收錢等語明確(
    見第0000000000號警卷第203頁)，並有門號0000000000號通
    聯調閱查詢單及通訊監察譯文在卷可憑(見他字第2785號卷
    第156頁、第0000000000號警卷第206頁)。再核被告與證人
    陳宗霖既是親戚，復無仇恨怨隙，應無無故設詞誣陷被告之
    理，且與通聯內容相符，是證人陳宗霖前揭證述，應可採信
    。
  2.雖證人陳宗霖於原審審理時改稱：其沒有跟被告拿過毒品，
    上開通聯是被告不讓其施用被告的海洛因，所以其趁被告吃
    飯時，偷偷到被告房間偷拿被告的海洛因施用云云(見原審
    卷一第271頁)，然證人陳宗霖於原審審理時復證稱：在98年
    1月6日上開通聯後，其確實有施用被告之海洛因，且並沒有
    拿錢給被告等語(見原審卷一第273頁背面)。又觀之在98年1
    月6日18時57分30秒，證人陳宗霖與被告之通聯，被告尚在
    電話中回答「叫傻才上來拿那一張大張的」等語，顯見被告
    對於證人陳宗霖要施用海洛因乙節知情，且並應允證人陳宗
    霖之要求給予海洛因施用甚明，是以證人陳宗霖於原審證稱
    ，係其偷偷施用被告的海洛因云云，應係迴護被告之詞，不
    足採信。又衡以證人陳宗霖於原審迴護被告之態度觀之，如
    證人陳宗霖確係與被告合資購買毒品，應會據實如此陳述，
    惟證人陳宗霖非但在警詢，乃至於原審均明白證稱，其未曾
    因此次施用海洛因而給被告錢等語明確，業如前所述，是以
    被告辯稱此次(98年1月6日)係與證人陳宗霖合資購買毒品云
    云，亦難採信。
  3.又按施用毒品者供出毒品來源，因而破獲者，得減輕其刑，
    是該毒品來源之證言，屬有利於己之供述，縱無瑕疵，固亦
    不得作為認定犯罪之唯一證據，仍須以補強證據證明確與事
    實相符，但所謂「補強證據」，係指除該供述本身外，其他
    足以佐證該供述確具有相當程度真實性之證據而言。其所補
    強者，不以事實之全部為必要，祇須因補強證據與該供述相
    互印證，依社會通念，足使犯罪事實獲得確信者，即足當之
    (最高法院100年度台上字第6001號判決參照)。本院就證人
    陳宗霖於檢察官偵查中之證述，雖因檢察官未依刑事訴訟法
    第186條第1項規定命其具結，而認無證據能力。惟本院參酌
    被告與證人陳宗霖通訊監察譯文中「叫傻才上來拿那一張大
    張的」等語，已足以補強證人陳宗霖於警詢證述之真實性，
    仍認被告之辯解無可採信。原審雖誤認證人陳宗霖於偵查中
    之陳述有證據能力，但捨棄此部分有瑕疵之證據資料，於判
    決結果仍不生影響，附此說明。
  4.綜上，被告所辯並未轉讓海洛因予證人陳宗霖，而係其與證
    人陳宗霖合資購買毒品云云，並非足採。被告於犯罪事實欄
    三所載時、地，有轉讓第一級毒品海洛因予證人陳宗霖之事
    實，亦堪認定。
(三)綜上所述，本案被告劉鴻文以上開情詞否認販賣第一級毒品
    海洛因、第二級毒品甲基安非他命給證人陳勝，並否認轉
    讓第一級毒品給證人陳宗霖之犯行云云，尚難採信。本案事
    證明確，被告前揭犯行，均堪認定，應依法論科。
二、查本件被告劉鴻文行為後，毒品危害防制條例第4條已於98
    年5月20日修正公布，並於同年月22日施行，修正前毒品危
    害防制條例第4條第1項原規定：「製造、運輸、販賣第一級
    毒品者，處死刑或無期徒刑；處無期徒刑者，得併科新臺幣
    1千萬元以下罰金」；嗣修正為：「製造、運輸、販賣第一
    級毒品者，處死刑或無期徒刑；處無期徒刑者，得併科新臺
    幣2千萬元以下罰金」，另修正前毒品危害防制條例第4條第
    2項原規定：「製造、運輸、販賣第二級毒品者，處無期徒
    刑或7年以上有期徒刑，得併科新臺幣7百萬元以下罰金」；
    嗣修正為：「製造、運輸、販賣第二級毒品者，處無期徒刑
    或7年以上有期徒刑，得併科新臺幣1千萬元以下罰金」，經
    比較新舊法之結果，均以修正前之規定較有利於被告，自應
    依刑法第2條第1項前段之規定，適用修正前之毒品危害防制
    條例第4條第1項、第2項處斷。
三、核被告劉鴻文於犯罪事實欄二、、所為，均係犯修正前
    毒品危害防制條例第4條第1項之販賣第一級毒品罪，於犯罪
    事實欄二、所為，係犯修正前毒品危害防制條例第4條第1
    項、第2項之販賣第一級毒品罪、販賣第二級毒品罪，於犯
    罪事實欄三所為，係犯毒品危害防制條例第8條第1項之轉讓
    第一級毒品罪。被告持有毒品之低度行為，分別為嗣後販賣
    、轉讓之高度行為所吸收，均不另論罪。被告於犯罪事實欄
    二、，係以一行為，同時販賣第一級毒品海洛因及第二級
    毒品甲基安非他命，為想像競合犯，應依刑法第55條之規定
    ，從一重以販賣第一級毒品罪論處。被告就如犯罪事實欄二
    、至所為先後3次販賣第一級毒品之行為，及犯罪事實
    欄三之轉讓第一級毒品之犯行，均犯意各別，行為互殊，應
    分論併罰。又查被告前於90年間，因施用毒品案件，經臺灣
    臺中地方法院以90年度訴字第168號分別判處有期徒刑8月、
    7 月，應執行有期徒刑1年2月確定；另於92年間，因施用毒
    品案件，經臺灣臺中地方法院以92年度訴字第2603號分別判
    處有期徒刑1年4月、4月確定；復因贓物案件，經臺灣臺中
    地方法院以93年度易字第106號判處有期徒刑3月確定，上開
    3 罪經定應執行刑為有期徒刑1年8月，並與前開應執行有期
    徒刑1年2月部分接續執行，於95年8月26日假釋期滿未經撤
    銷視為執行完畢，有臺灣高等法院被告前案紀錄表1份在卷
    可參，其受有期徒刑之執行完畢後，5年以內再故意犯本案
    有期徒刑以上之4罪，均為累犯，應各依刑法第47條第1項之
    規定，分別加重其刑(被告所犯販賣第一級毒品罪，其法定
    本刑為死刑或無期徒刑部分，依刑法第64條第1項、第65條
    第1項規定，均不得加重)。再按刑之量定，為求個案裁判之
    妥當性，法律固賦予法院裁量權，但此項裁量權之行使，除
    應依刑法第57條規定，審酌行為人及其行為等一切情狀，為
    整體之評價，並應顧及比例原則與平等原則，使罪刑均衡，
    輕重得宜，以契合社會之法律感情。又刑法第59條規定犯罪
    之情狀可憫恕者，得酌量減輕其刑，其所謂「犯罪之情狀」
    ，與同法第57條規定科刑時應審酌之一切情狀，並非有截然
    不同之領域，於裁判上酌減其刑時，應就犯罪一切情狀(包
    括第57條所列舉之10款事項)，予以全盤考量，審酌其犯罪
    有無可憫恕之事由(即有無特殊之原因與環境，在客觀上足
    以引起一般同情，以及宣告法定低度刑，是否猶嫌過重等等
    )，以為判斷。本院審酌被告販賣第一級毒品罪之法定刑為
    「死刑或無期徒刑；處無期徒刑者，得併科1千萬元以下罰
    金」，然同為販賣第一級毒品之人，其原因動機不一，犯罪
    情節未必盡相同，或有大盤毒梟者，亦有中、小盤之分，甚
    或僅止於吸毒者友儕間為求互通有無之有償轉讓者亦有之，
    其販賣行為所造成危害社會之程度自屬有異，法律科處此類
    犯罪，所設之法定最低本刑卻同為「無期徒刑者，得併科1
    千萬元以下罰金」，不可謂不重，自非不可依客觀之犯行與
    主觀之惡性二者加以考量其情狀是否有可憫恕之處，適用刑
    法第59條之規定酌量減輕其刑，期使個案裁判之量刑能斟酌
    至當，符合比例原則。查被告就如犯罪事實欄二、至所
    為先後3次販賣第一級毒品之行為，雖無視國家對於杜絕毒
    品危害之禁令，行為固屬不當，應予非難，然其屬零星販賣
    ，其每次販賣毒品均僅數千元，販賣對象僅為證人陳勝，
    所販賣之金額非鉅，其散播毒品之範圍及數量有限，犯罪之
    情節尚非至惡，僅因一時貪念，致罹重典，然相對於長期大
    量販賣毒品之大毒梟而言，其對社會治安及國民健康之危害
    顯然較小，從被告犯案情節觀之，倘仍遽處以法定本刑之最
    低刑度，無異失之過苛而不盡情理，不免予人情輕法重之感
    ，且難謂符合罪刑相當性及比例原則，更無從與大毒梟之惡
    行有所區隔，是其犯罪情狀相較於法定之重刑，在客觀上足
    以引起一般人之同情，情節尚堪憫恕，爰依刑法第59條之規
    定，均酌量減輕其刑，並就法定刑為罰金刑部分依法先加後
    減，至法定刑為死刑、無期徒刑部分，僅予減輕其刑。
四、按毒品危害防制條例第19條第1項規定：犯第4條之罪者，其
    供犯罪所用或因犯罪所得之財物，均沒收之，如全部或一部
    不能沒收時，追徵其價額或以其財產抵償之，但該條項並無
    如同條例第18條第1項所定「不問屬於犯人與否，沒收之」
    之明文，自屬相對沒收主義之立法。是其應沒收之物，應以
    屬被告或共犯所有者為限。再該規定所稱「追徵其價額」者
    ，係指所沒收之物為金錢以外之其他財物而無法沒收時，應
    追徵其價額，使其繳納與原物相當之價額。如所得財物為金
    錢而無法沒收時，始應「以其財產抵償之」(最高法院95年
    度臺上字第305號判決意旨參照)。復按毒品危害防制條例第
    19條第1項規定，犯販賣毒品罪者，其犯罪所得之財物均沒
    收之，係採義務沒收主義。故販賣毒品所得之對價，不問其
    中成本若干，利潤多少，均應全部諭知沒收，貫徹政府查禁
    煙毒之決心，以符立法本旨(最高法院91年度臺上字第2419
    號判決意旨參照)。查扣案之門號0000000000號SIM卡1張(插
    置於未扣案之不詳廠牌行動電話1支)，係被告所有之物，此
    經被告於警詢時供明在卷(見第098000號警卷第7至8頁)，且
    係供其犯犯罪事實欄二、販賣第一級毒品用及供其犯犯罪
    事實欄二、販賣第一、二級毒品所用之物；又扣案之被告
    所有之分裝袋1大包，被告雖否認供其販賣毒品用或預備販
    賣毒品用之物，並先辯稱係其買來裝糖果讓小孩拿去學校分
    同學食用，嗣辯稱係買來裝玩具讓小孩拿去學校送同學云云
    ，惟被告就其用途說詞不一，且扣案之分裝袋數量甚多，並
    衡以扣案之分裝袋之大小及樣式與現今實務查獲販賣毒品案
    件扣案之分裝袋相同，堪認上開扣案之分裝袋係供被告所有
    供其販賣或預備販賣第一、二級毒品用之物；又扣案之被告
    所有之研磨機1臺，據被告於偵訊時供承，係其用來研磨葡
    萄糖，再跟海洛因稀釋用，分裝入包裝袋賣給別人等語(見
    偵字第8085號卷一第10頁)，而被告嗣否認販賣第一級毒品
    ，辯稱扣案之研磨機1臺並非供販賣第一級毒品用之物，而
    係研磨咖啡用云云，惟經原審當庭勘驗，扣案之研磨機1臺
    之研磨盒內並無咖啡殘渣，然有白色微細粉末殘餘(見原審
    卷二第11頁)，核與被告於偵查中供稱係研磨葡萄糖乙情相
    符，堪認扣案之研磨機1臺係被告用以研磨葡萄糖稀釋毒品
    海洛因，而供作其販賣第一級毒品用之物，均應依毒品危害
    防制條例第19條第1項之規定，為沒收之諭知；另未扣案之
    不詳廠牌行動電話機具1支(原插有上開扣案之門號0000000
    000號SIM卡1張)，係被告所有之物，此據被告於偵查中供明
    在卷(見偵字第15160號卷第55頁)，且係供被告犯犯罪事實
    欄二、販賣第一級毒品用及供其犯犯罪事實欄二、販賣
    第一、二級毒品用之物；未扣案之門號0000000000號SIM卡1
    張(插置於未扣案之不詳廠牌行動電話機具1支)，係被告所
    有供其犯犯罪事實欄二、販賣第一、二級毒品用之物；未
    扣案之門號0000000000號SIM卡1張(插置於未扣案之不詳廠
    牌行動電話機具1支)，係被告所有供其犯犯罪事實欄二、
    販賣第一級毒品用之物；未扣案之門號0000000000號SIM卡1
    張(插置於未扣案之不詳廠牌行動電話機具1支)係被告所有
    之物，此據被告、證人施安俐於警詢、檢察官偵查中分別供
    明在卷(見第098000號警卷第7頁、偵字第8058號卷一第15頁
    、第105-1頁、偵字第15160號卷第59頁)，且係供被告犯犯
    罪事實欄三轉讓第一級毒品用之物，亦均應依毒品危害防制
    條例第19條第1項之規定，為沒收之宣告，如有全部或一部
    不能沒收者，應追徵其價額。另被告就犯罪事實欄二、，
    販賣第一級毒品海洛因所得2000元，就犯罪事實欄二、，
    販賣第一、二級毒品所得5000元、就犯罪事實欄二、，販
    賣第一級毒品海洛因之所得為5000元，合計12000元，雖未
    扣案，仍應分別於各罪刑項下諭知沒收，如全部或一部不能
    沒收時，以被告財產抵償之。此外，扣案之第一級毒品海洛
    因1包(淨重：3.48公克，空包裝重：0.46公克，純度61.24%
    ，純質淨重2.13公克)、第二級毒品甲基安非他命1包(送驗
    淨重：0.7897公克，驗餘淨重：0.7880公克)，被告否認係
    供其販賣第一、二級毒品用之毒品，而核上開毒品係警方於
    98年3月30日經被告之供述而扣得，距本案被告販賣第一、
    二級毒品之98年1、2月間，已經過一段時日，又觀諸臺灣高
    等法院被告前案紀錄表，被告前亦有施用第一、二級毒品之
    前科，被告既已供承扣案毒品為其施用毒品用之毒品，復無
    證據足認係被告供販賣之毒品，自不於本案為沒收銷燬之宣
    告，另扣案之NOKIA行動電話(序號00000000000000，不含
    SIM卡)、ELIYA行動電話(序號000000000000000，不含SIM卡
    )、SAMSUNG行動電話(序號000000000000000，不含SIM卡)、
    SAMSUNG行動電話(序號000000000000000，不含SIM卡)、
    SAMSSUNCT行動電話(序號000000000000000，不含SIM卡)、
    NOKIA行動電話(序號000000000000000，不含SIM卡)、NOKIA
    行動電話(序號000000000000000，不含SIM卡)、SANYO行動
    電話(序號0000 0000000000，不含SIM卡)、NOKIA行動電話(
    序號00000000000000，含門號0000000000號SIM卡1張)各1支
    、門號0000000000、0000000000、0000000000、0000000000
    號SIM卡各1張，雖均係被告所有，然無證據證明與本案被告
    販賣及轉讓毒品有何關連，自不另為沒收之諭知。
五、原審經審理結果，以被告劉鴻文犯罪事證明確，適用毒品危
    害防制條例(修正前)第4條第1項、(修正前)第4條第2項、第
    8條第1項、第19條第1項，刑法第2條第1項前段、第11條、
    第55條、第47條第1項、第59條、第51條第5款、第9款等規
    定，並審酌被告明知毒品對身心之危害，竟為牟取利益，無
    視國家杜絕毒品犯罪之禁令，其將毒品販賣予吸毒者，更加
    產生對毒品之依賴性及成癮性，戕害國民健康，並有滋生其
    他犯罪之可能，危害社會治安甚鉅，且販賣毒品減損國家國
    力、競爭力，自不宜予以輕判，以期降低毒品之氾濫，被告
    否認犯行之犯後態度及其犯罪之動機、目的及手段等一切情
    狀，分別量處有期徒刑15年6月、15年8月、15年8月、1年4
    月之刑，並定其應執行刑為有期徒刑18年。又以如上所述被
    告販賣毒品所得之金錢，均應依毒品危害防制條例第19條第
    1項規定宣告沒收，如全部或一部不能沒收時，以其財產抵
    償之。上開扣案之分裝袋、研磨機、門號0000000000號之
    SIM卡1張，未扣案之不詳廠牌行動電話機具、0000000000號
    、0000000000號、0000000000號SIM卡等物，均為被告所有
    ，且係供其販賣第一、二級毒品或轉讓第一級毒品犯罪所用
    之物，均應依毒品危害防制條例第19條第1項之規定宣告沒
    收。另說明扣案之第一級毒品海洛因1包、第二級毒品甲基
    安非他命1包、NOKIA行動電話(序號00000000000000，不含
    SIM卡)、ELIYA行動電話(序號000000000000000，不含SIM卡
    )、SAMSUNG行動電話(序號000000000000000，不含SIM卡)、
    SAMSUNG行動電話(序號000000000000000，不含SIM卡)、
    SAMSSUNCT行動電話(序號000000000000000，不含SIM卡)、
    NOKIA行動電話(序號000000000000000，不含SIM卡)、NOKIA
    行動電話(序號000000000000000，不含SIM卡)、SANYO行動
    電話(序號0000 0000000000，不含SIM卡)、NOKIA行動電話(
    序號00000000000000，含門號0000000000號SIM卡1張)各1支
    、門號0000000000、0000000000、0000000000、0000000000
    號SIM卡各1張，雖係被告所有之物，但並非供本案犯罪所用
    或預備犯罪之物，故不予宣告沒收，認事用法核無違誤，量
    刑亦妥適。被告上訴意旨仍執前詞否認犯罪，經核並無理由
    ，已如前述，應予駁回其之上訴。
六、另原審檢察官雖請求就被告劉鴻文諭知刑前強制工作等語，
    惟按保安處分係對受處分人將來之危險性所為拘束其身體、
    自由之處置，以達教化與治療之目的，為刑罰之補充制度，
    本諸法治國家保障人權之原理及刑法之保護作用，其法律規
    定之內容，應受比例原則之規範，使保安處分之宣告，與行
    為人所為行為之嚴重性，行為人所表現之危險性，及對行為
    人未來行為之期待性相當，司法院大法官會議釋字第471號
    解釋可資參照。查被告上開販賣第一、二級毒品、轉讓第一
    級毒品犯行對象各僅1人，其因販賣毒品所取得之全部價金
    復僅有12000元，且其販賣毒品數量非鉅，足見其販賣毒品
    獲利非鉅，尚難逕認被告有犯罪習慣或懶惰成習而販賣毒品
    ，並審酌被告行為之嚴重性、所表現之危險性及對於未來行
    為之期待性，認量處被告應執行有期徒刑18年之刑，已足收
    懲儆之效，尚無令被告入勞動處所施以強制工作之必要，併
    予敘明。
據上論斷，應依刑事訴訟法第368條，判決如主文。
本案經檢察官陳佳琳到庭執行職務。
中    華    民    國   100    年    11    月    24    日
            刑事第五庭  審判長法  官  趙  春  碧
                              法  官  楊  文  廣
                              法  官  林  宜  民
以上正本證明與原本無異。
如不服本判決應於收受送達後10日內向本院提出上訴書狀，其未
敘述上訴之理由者，並得於提起上訴後10日內向本院補提理由書
（均須按他造當事人之人數附繕本）「切勿逕送上級法院」。

                              書記官  吳  雅  菁
中    華    民    國   100    年    11    月    24    日